臺灣臺中地方法院刑事判決　　　　　　　93年度訴字第2674號
公　訴　人　臺灣臺中地方法院檢察署檢察官
被　　　告　乙○○
義務辯護人　陳育仁律師
上列被告因準強盜等案件，經檢察官提起公訴（九十三年度偵字
第一四六六○號），本院判決如下：
    主    文
乙○○共同連續竊盜，累犯，處有期徒刑壹年。自備鑰匙壹支沒
收。
被訴準強盜部分無罪。
    犯罪事實
一、乙○○前於民國八十九年二月二日因過失致死案件，經臺灣
    高等法院臺中分院以八十八年度交上易字第三二一六號判處
    有期徒刑十一月確定，於九十年二月二十三日執行完畢。仍
    不知悔改，基於意圖為自己不法所有之概括犯意聯絡，分別
    為下列竊盜行為：
（一）與王永富（業經本院沙鹿簡易庭於九十三年十二月二十日
      以九十三年度沙簡字第八三六號判處有期徒刑六月，於九
      十四年一月十日確定）共同基於竊盜之概括犯意聯絡，先
      分別於九十三年八月十四日中午十二時許、同年月十五日
      下午二時許及同日下午二時三十分許，在臺中縣沙鹿鎮○○路十二巷四三號前，徒手竊取丁○○所有之電纜線一批
      、電纜線外木箱盒一個（起訴書漏載）及活動板手三支，
      價值約新臺幣（下同）二萬六千元，得手後將上開物品持
      至臺中縣沙鹿鎮○○路十六之一號之忠義廢五金場，賣給
      不知情之負責人林勝義（林勝義所涉故買贓物部分業經臺
      灣臺中地方法院檢察署檢察官以九十三年度偵字第一四六
      六○號為不起訴處分確定），得款後與王永富平分花用。
      再於九十三年八月十七日凌晨四時許，在臺中縣梧棲鎮○○路之童綜合醫院停車場內，由王永富持自備鑰匙一支下
      手竊取，並由乙○○在旁把風之方式，共同竊取甲○○所
      有之車牌號碼ＪＣＪ－八九一號重型機車一輛，得手後供
      王永富代步之用。
（二）與一楊姓但真實姓名年籍均不詳而綽號「有俠」之成年男
      子，共同基於竊盜之犯意聯絡，於九十三年八月十一日上
      午十一時許，在臺中縣沙鹿鎮○○路二○三巷十七號倉庫
      內，徒手竊取丙○○所有之電線一批，價值約十萬元，惟
      於其等將電線置於其實力支配之下後，遭丙○○發現，因
      而將電線丟棄逃逸離去。
    嗣王永富騎乘甲○○所有車牌號碼ＪＣＪ－八九一號重型機
    車，於九十三年八月十七日下午三時五十分許，行經臺中縣
    沙鹿鎮○○街六一巷口時，為警當場查獲，並扣得王永富所
    有供與乙○○共同竊取甲○○所有上開機車所用的自備鑰匙
    一支；而乙○○於九十三年八月十七日下午六時三十分許，
    騎乘機車至臺中縣沙鹿鎮○○路十二巷四三號前，欲再竊取
    丁○○所有之電纜線而未著手之際，即為丁○○之鄰居發現
    報請查獲，因而得知上情，並在臺中縣沙鹿鎮○○路十六之
    一號之忠義廢五金場，扣得丁○○所有之型號ＪＦ３０Ｐ之
    電纜線外木箱盒一個及活動板手三支。
二、案經臺中縣警察局清水分局報請臺灣臺中地方法院檢察署檢
    察官偵查起訴。
    理    由
壹、有罪部分
一、訊據被告乙○○對於其於上開時、地所為之竊盜行為坦承不
    諱，核與證人丁○○及被害人丙○○、甲○○指述情節相符
    ，並經同案被告林勝義於警詢、偵查時供述明確，復有贓物
    認領保管收據一份、照片五張、忠義行電子地磅傳票三張、
    本院九十三年度沙簡字第八三六號刑事簡易判決一份及臺灣
    臺中地方法院檢察署檢察官九十三年度偵字第一四六六○號
    不起訴處分書一份在卷可稽，顯見被告關於上開竊盜犯行之
    自白確與事實相符，事證明確，被告上揭共同連續竊盜之犯
    行，洵堪認定。
二、核被告所為，係犯刑法第三百二十條第一項之普通竊盜罪。
    被告就犯罪事實欄（一）之竊盜犯行，與共犯王永富間，及
    就犯罪事實欄（二）部分，與一楊姓但真實姓名年籍均不詳
    而綽號「有俠」之成年男子間，有犯意之聯絡及行為之分擔
    ，為共同正犯。被告所為上開五次竊盜行為，時間緊接，所
    犯構成要件相同，顯係基於概括之犯意為之，為連續犯，爰
    依刑法第五十六條之規定，論以一罪，並加重其刑。再查被
    告前曾於八十九年二月二日因過失致死案件，經臺灣高等法
    院臺中分院以八十八年度交上易字第三二一六號判處有期徒
    刑十一月確定，並於九十年二月二十三日執行完畢之事實，
    有臺灣高等法院被告全國前案紀錄表、臺灣臺中地方法院檢
    察署刑案資料查註紀錄表各一份在卷可參，其受有期徒刑之
    執行完畢後，五年以內再犯本件有期徒刑以上之罪，為累犯
    ，應依刑法第四十七條之規定，遞加重其刑。爰審酌被告年
    輕力壯，不思正當工作以獲取財富，竟以竊盜之方式侵害被
    害人丁○○、丙○○、甲○○之財產權，其犯罪之動機、目
    的可議，且被查獲之次數多達五次，迄今尚未與被害人達成
    和解，惡性重大，而認為檢察官具體求刑有期徒刑十月尚屬
    過輕，然考量被告犯罪手段尚稱平和，犯後坦承犯行，態度
    良好，顯有悔意等一切情狀，量處如主文所示之刑，以資懲
    儆。又共犯王永富於九十三年八月十七日下午三時五十分許
    為警查獲時，所扣得之自備鑰匙一支，為共犯王永富所有供
    與本案被告共同竊取被害人甲○○所有上開機車所用，爰依
    刑法第三十八條第一項第二款之規定，予以宣告沒收。
貳、無罪部分
一、公訴意旨略以：被告乙○○於九十三年八月十七日下午六時
    三十分許，獨自一人騎乘機車再度前往臺中縣沙鹿鎮○○路
    十二巷四三號前竊取證人丁○○之電纜線，嗣將竊得之電纜
    線搬運至機車上後為證人丁○○發現，證人丁○○上前阻止
    而與被告發生拉扯，被告竟基於脫免逮捕之犯意，持不明物
    體毆打證人丁○○而當場施以強暴，使證人丁○○（起訴書
    誤載為丙○○）受有右手第五指骨骨折及肌腱斷裂之傷害，
    因認被告涉犯刑法第三百二十九條之準強盜罪嫌云云。
二、按犯罪事實應依證據認定之，無證據不得認定犯罪事實；又
    不能證明被告犯罪者，應諭知無罪之判決，刑事訴訟法第一
    百五十四條第二項、第三百零一條第一項分別定有明文。次
    按所謂認定犯罪事實之證據，係指足以認定被告確有犯罪行
    為之積極證據而言，該項證據自須適合於被告犯罪事實之認
    定，始得採為斷罪之資料；又事實之認定，應憑證據，如未
    能發現相當確實證據，或證據不足以證明，自不能以推測或
    擬制之方法，以為裁判之基礎；認定犯罪事實所憑之證據，
    無論係直接證據或間接證據，其為訴訟上之證明，須於通常
    一般之人均不致有所懷疑，而得確信其為真實之程度者，始
    得據為有罪之認定，倘其證明尚未達到此一程度，而有合理
    之懷疑存在，復無其他調查途徑可尋，法院即應為無罪之判
    決，最高法院二十九年上字第三一○五號、四十年臺上字第
    八六號、七十六年臺上字第四九八六號判例著有明文。又按
    「上訴人侵入某花園，意圖行竊，尚未著手被巡捕所見，上
     前逮捕，並嗚警笛求援，上訴人復實施強暴，以便脫逃。
     是其對於該花園之財物，尚未著手於竊盜行為之實行，不
     能認為竊盜未遂。至實施強暴，以便脫逃，原係竊盜應以
     強盜論之加重要件行為，茲竊盜罪既不成立，則其前提要
     件不存在，按之刑法第三百二十九條之規定，即未適合，
     自不能以強盜論」、「刑法準強盜罪，係以竊盜或搶奪為
     前提，在脫免逮捕之情形，其竊盜或搶奪既遂者，即以強
     盜既遂論，如竊盜或搶奪為未遂，即以強盜未遂論，但竊
     盜或搶奪不成立時，雖有脫免逮捕而當場施以強暴、脅迫
     之情形，除可能成立他罪外，不能以準強盜罪論」，最高
     法院分別著有二十九年滬上字第七號、六十八年臺上字第
     二七七二號判例要旨可資參照。
三、公訴人認被告涉有刑法第三百二十九條之準強盜罪嫌，係以
    證人丁○○於警詢、偵查中指述甚詳，並有光田綜合醫院診
    斷證明書一份在卷可證，且認為若非被告已將電纜線搬至車
    上遭證人丁○○當場發現，證人丁○○何以認定被告即為竊
    賊而當場阻止甚至與被告發生拉扯，又以證人丁○○所受右
    手第五指骨骨折及肌腱斷裂等傷勢觀之，應屬被告故意為之
    ，否則證人丁○○怎會受有如此大之傷害，再參酌被告亦自
    承當時有反抗，足認被告確有脫免逮捕而當場施以強暴之行
    為，為其主要依據。訊據被告固坦承其曾於九十三年八月十
    七日下午六時三十分許，騎乘機車至臺中縣沙鹿鎮○○路十
    二巷四三號對面空地等情，惟堅決否認有何竊盜後為脫免逮
    捕而施強暴之犯行，辯稱：當日下午其想再獨自去竊取丁○○所有之電纜線，但因其先前三次竊取丁○○所有電纜線之
    行為，曾被攝影機拍到，所以當日其騎機車到現場，尚未拿
    取電纜線之際，即被人認出攔下，而遭人從機車上拉下來圍
    住，當時有很多人在旁邊，其有與很多人拉扯，但沒有動手
    ，其中有一個人動手打其嘴巴一下，可能刮到其牙齒，那個
    人的手就流血了，其嘴巴也流血，當時其尚未將電纜線搬放
    在機車上等語。
四、經查：
（一）證人丁○○於本院審理中到庭，經交互詰問時證稱：「那
      天是鄰居先發現小偷偷搬東西，抓到那天是已經連續三天
      被竊，那天是鄰居跟我說小偷又來了，竊嫌本來是要搬東
      西了，但是有人喊抓賊，他就不敢搬」、「我看到的時候
      ，小偷離電纜線有二十公尺，那時候小偷已經被圍住了」
      、「他（指被告）被人圍住的時候，他的機車已經倒在旁
      邊地上了」、「（問：你有沒有看到被告在搬？）我本身
      沒有在看」等語綦詳，惟核與其於偵查中指稱：「那天我
      看見他只有一人，正在偷我的電纜線並且把電纜線放入機
      車中」、「電纜線當時是放在機車上，並非他說的其到那
      邊被我攔下來的，後來我喊小偷，左右鄰居出來幫忙捉的
      」等語大相逕庭，則證人丁○○不論就係何人先發現被告
      ，及電纜線是否已經被告放置在其所騎乘機車上等情形，
      前後供述不一，自應以審判中經交互詰問之證詞為可信。
      則依證人丁○○於本院之證言，可知其並未親眼目睹被告
      將電纜線搬運至機車上，從而，被告是否已著手竊取電纜
      線之行為，尚屬可疑。
（二）雖證人丁○○於本院審理中復到庭證述：「電纜線本來是
      堆好好的，已經被搬下來，那些東西原來是堆放在我前面
      廣場。他（指被告）那時候把它搬下來就放在旁邊一小段
      距離」、「（問：你剛才說東西被搬動過，是哪天搬動過
      ？）是當天被搬動的，因為之前我們東西被搬動之後，所
      以我們就在上面作記號」等語，惟其亦證稱：「本件查獲
      當天東西已經有被搬動，而我則因為天色太暗沒有看到」
      等語明確，足徵證人丁○○並無看見電纜線遭人移動之實
      際情形，故縱電纜線曾遭人移動，亦無證據證明係被告所
      為。
（三）證人謝漢昌即臺中縣警察局清水分局明秀派出所承辦警員
      到庭結證稱：其到現場時，看到電纜線都在地上，其拍照
      後再把乙○○帶回派出所，是現場的人說電纜線已被搬動
      ，且說是乙○○來偷的那堆電纜線，其才去拍攝的等語屬
      實，足顯證人謝漢昌就電纜線是否遭人搬動一事之證詞，
      是聽聞他人陳述後所為之轉述，非屬其親眼目睹或其親身
      經歷之事實，而該他人並未到庭作證，則證人謝漢昌此部
      分之證詞，屬於傳聞證據，應無證據能力，自無法作為被
      告是否已著手搬動電纜線之證據。
（四）再證人謝漢昌所拍攝之現場照片雖共有六張，然就電纜線
      之現場情況，僅拍攝一張（見偵查卷第二十八頁上方照片
      ），依該張照片所示，只見一綑電纜線置放在地上，未見
      其餘電纜線堆置之相關位置情形，且無法看出該綑電纜線
      與被告所騎乘機車倒地之距離，則單以該張照片，自無法
      判斷該綑電纜線是否遭人自原堆置位置移動，亦無法認定
      該綑電纜線是否曾搬放置於被告所騎乘之機車上，即難資
      為該綑電纜線係確遭被告搬運至機車上之依據。
（五）證人丁○○又證稱：之前都有錄影，第一次是被告及另外
      一個人來把東西搬到摩托車上，第二次也是被告和另外一
      個人把東西搬到摩托車上，的確都是被告偷的，因為電纜
      線接連失竊，所以鄰居都知道被告是賊等語無訛，可見證
      人丁○○之左鄰右舍，均知先前證人丁○○所有之電纜線
      遭被告竊取之事，是被告辯稱：其先前竊取電纜線之行為
      ，曾被攝影機拍到，所以當日其騎機車到現場，尚未拿取
      電纜線之際，即被人認出攔下，而遭人從機車上拉下來圍
      住等語，尚無違經驗法則而屬可採。
（六）綜上，依證人丁○○、謝漢昌之證詞及卷附之電纜線照片
      一張，均無法證明被告已著手竊取電纜線，而被告上開關
      於未著手竊取之辯解，尚屬可信。公訴人所指被告於九十
      三年八月十七日下午六時三十分許已將竊得之電纜線搬運
　    至機車上後為證人丁○○發現而既遂等情，容與事實不符
      ，是被告此部分之行為尚未達於著手竊盜之階段，難令負
      竊盜罪責，則被告此部分之行為既不成立竊盜罪。嗣後縱
      有脫免逮捕而當場施以強暴之情形，亦與刑法第三百二十
　　　九條準強盜罪之構成要件有間，自不能以該罪相繩。此外
　　　，復查無其他積極事證足認被告有此準強盜未遂之犯行，
  　　上開公訴之犯罪事實即屬不能證明，亦無法與前揭論罪科
　　　刑之竊盜犯行構成連續犯之裁判上一罪關係，依法應另為
　　  被告此部分無罪之諭知。
據上論斷，應依刑事訴訟法第二百九十九條第一項前段、第三百
零一條第一項，刑法第二十八條、第五十六條、第三百二十條第
一項、第四十七條、第三十八條第一項第二款，罰金罰鍰提高標
準條例第一條前段，判決如主文。
本案經檢察官戊○○到庭執行職務
中　　華　　民　　國　　94　　年　　9 　　月　　9 　　日
                  刑事第一庭    審判長法  官  張智雄
                                      法  官  許惠瑜
                                      法  官  周瑞芬
上正本證明與原本無異。
如不服本判決，應於送達後十日內向本院提出上訴狀（須附繕本
），上訴於臺灣高等法院臺中分院。
                                      書記官  何俞瑩
中　　華　　民　　國　　94　　年　　9 　　月　　9 　　日
附錄本判決論罪科刑法條
刑法第三百二十條第一項：
  意圖為自己或第三人不法之所有，而竊取他人之動產者，為竊
  盜罪，處五年以下有期徒刑、拘役或五百元以下罰金。
